臺灣高雄地方法院民事判決　　　　　　　93年度再易字第20號
再審原告　子○○
　　　　　癸○○
　　　　　　　　　　共　　　同.
再審被告　己○○
　　　　　戊○○
　　　　　乙○○
　　　　　庚○○
　　　　　丙○○
　　　　　丁○○
　　　　　甲○○○
　　　　　辛○○
上列當事人間請求排除侵害事件，再審原告對於民國93年5 月11
日本院92年度簡上字第430 號確定判決提起再審之訴，本院判決
如下：
  主  文
再審之訴駁回。
再審訴訟費用由再審原告負擔。
  理  由
一、按不得上訴之判決，於宣示時確定；再審之訴，應於30日之
    不變期間內提起；前項期間，自判決確定時起算，判決於送
    達前確定者，自送達時起算，民事訴訟法第398 條第2 項、
    第500 條第1 項、第2 項前段，分別定有明文。經查，本件
    再審原告聲明不服之原確定判決即本院92年度簡上字第430
    號第二審判決，其訴訟標的金額為新臺幣（下同）190,600
    元，未逾民事訴訟法第466 條所定之數額，不得上訴第三審
    ；又該判決係於民國93年5 月11日宣示，並於同年月24日送
    達再審原告等節，業經本院依職權調取本院前開民事卷宗核
    閱無誤。則再審原告於同年6 月16日具狀向本院提起再審之
    訴，尚未逾30日之不變期間，合先敘明。
二、再審原告主張：緣再審原告前對於再審被告起訴請求排除侵
    害，經鈞院判決再審原告敗訴確定在案。惟查：(一)原確定判
    決援引訴外人蔡瑞彬、王春許、楊俊宏、陳進添所出具之證
    明書，作為認定坐落高雄市○○區○○段一小段1020地號土
    地，門牌號碼高雄市新興區○○○街20巷13之1 號房屋（下
    稱「系爭房屋」），係由再審被告之父林松號於65年間所興
    建之證據之一，惟再審原告於原審審理時已否認該證明書之
    真正，自應由再審被告舉證證明該證明書為真正，乃原確定
    判決於再審被告未舉證證明該證明書為真正前，即遽予採為
    認定事實之訴訟資料，違反民事訴訟法第357 條之規定。(二)
    高雄市新興區○○○街20巷13號房屋於62年11月19日取得使
    用執照，斯時其左鄰並未建有系爭房屋，足見二者並非同時
    興建，亦足見林松號本欲在公有之高雄市○○區○○段一小
    段992-3 地號土地建築房屋，卻越界建築至高雄市○○區○
    ○段一小段1020地號土地。原確定判決認林松號在高雄市○
    ○區○○段一小段1020地號土地建築房屋，越界建築至高雄
    市○○區○○段992-3 地號土地，並執此認有最高法院48年
    度臺上字第1457號判例之適用，自有適用法規顯有錯誤之違
    法。(三)最高法院48年度臺上字第1457號判例，必須土地承買
    人已知土地有房屋存在，且建築物全部坐落在土地上方有其
    適用，而本件再審原告於承買高雄市○○區○○段一小段
    1020地號土地時，不知系爭房屋有占用前開地號土地4.95平
    方公尺，且系爭房屋僅為越界建築，自無前開判例之適用，
    故原確定判決認本件有前開判例之適用，其適用法規顯有錯
    誤。為此，爰提起本件再審訴訟，請求判決廢棄本院92年度
    簡上字第430 號確定判決暨本院高雄簡易庭91年度雄簡字第
    3394號判決，並請求再審被告應將系爭房屋如原確定判決附
    圖所示Ａ部分面積4.95平方公尺之建築物拆除，並將土地返
    還再審原告，復自91年4 月17日起至交還土地之日止，按月
    給付574 元等語。
三、按再審之訴顯無再審理由者，得不經言詞辯論，以判決駁回
    之，民事訴訟法第502 條第2 項定有明文。所謂顯無再審理
    由，係指就再審原告所主張之再審原因，無須另經調查辯論
    ，即可判定其不足以動搖原確定判決所為判斷結果而言。又
    按適用法規顯有錯誤者，當事人得以再審之訴對於確定終局
    判決聲明不服，民事訴訟法第496 條第1 項第1 款，固定有
    明文。然所謂「適用法規顯有錯誤者」，乃指確定判決消極
    的不適用法規，顯然影響裁判，或所適用之法規，顯然不合
    於法律規定，或與司法院現尚有效之大法官會議解釋，或最
    高法院現尚有效之判例顯然違反者而言，不包括認定事實錯
    誤、調查證據欠週、取捨證據失當、判決不備理由及在學說
    上諸說併存致發生法律上見解歧異等情形在內，最高法院63
    年度臺上字第880 號判例、司法院釋字第177 號大法官會議
    解釋及最高法院70年度臺再字131 號判決、90年度臺再字第
    27號判決，均可資參酌。
四、經查：
  (一)本件原確定判決係以證人陳輝雄之證詞、再審被告人庚○○
    之陳述、系爭房屋照片多幀及訴外人蔡瑞彬、王春許、楊俊
    宏、陳進添所出具之證明書為證據，認系爭房屋係由再審被
    告之父林松號於65年間所興建，有原確定判決一份在卷可稽
    ，而再審原告於原審審理期間，固具狀否認訴外人蔡瑞彬、
    王春許、楊俊宏、陳進添所出具前開證明書之真正，惟原確
    定判決既非僅執前開證明書做為認定系爭房屋係由再審被告
    之父林松號於65年間所興建之唯一證據，已如前述，則原確
    定判決即無認定事實不憑證據之違法，再審原告前開爭執者
    ，應僅係原確定判決取捨證據適當與否之問題，依首開規定
    及說明，自非屬民事訴訟法496 條第1 項第1 款所稱適用法
    規顯有錯誤之情形。
  (二)再審原告雖主張再審被告之父林松號係在公有之高雄市○○
    區○○段一小段992-3 地號土地建築房屋，並越界建築至高
    雄市○○區○○段一小段1020地號土地，原確定判決認林松
    號在高雄市○○區○○段一小段1020地號土地建築房屋，並
    越界建築至高雄市○○區○○段992-3 地號土地，係屬錯誤
    等云云，惟縱再審原告前開主張屬實，原確定判決亦僅係認
    定事實錯誤，依首開規定及說明，自無適用法規顯有錯誤之
    違法。
  (三)又再審原告另主張最高法院48年度臺上字第1457號判例，必
    須建築物全部坐落在土地上方有其適用，惟該判例僅在闡明
    ：「土地與房屋為各別之不動產，各得單獨為交易之標的，
    且房屋性質上不能與土地使用權分離而存在，亦即使用房屋
    必須使用該房屋之地基，故土地及房屋同屬一人，而將土地
    及房屋分開同時或先後出賣，其間雖無地上權設定，然除有
    特別情事，可解釋為當事人之真意，限於賣屋而無基地之使
    用外，均應推斷土地承買人默許房屋承買人繼續使用土地。
    」，並未針對再審原告前開主張為說明，則原確定判決憑其
    法律上之確信，詳為闡述說明建築物不需全部坐落在系爭土
    地上，亦有最高法院前開判例之適用，依首開規定及說明，
    即難謂有何適用法規顯有錯誤之違法。
  (四)末按當事人已依上訴主張其事由或知其事由而不為主張者，
    縱有法定再審事由，亦不得對於確定終局判決聲明不服，民
    事訴訟法第496 條第1 項但書定有明文。本件再審原告雖主
    張其承買高雄市○○區○○段一小段1020地號土地時，不知
    系爭房屋有占用前開地號土地4.95平方公尺，原確定判決適
    用前開最高法院48年度臺上字第1457號判例，其適用法規顯
    有錯誤等云云，惟再審原告於原審審理時，並未主張其承買
    高雄市○○區○○段一小段1020地號土地時，不知系爭房屋
    有占用前開地號土地，且再審被告己○○於92年12月29日具
    狀表示再審原告於承買時已明知系爭房屋坐落在其承買之土
    地上，再審原告亦未加以爭執（見原審卷頁62），此經本院
    依職權核閱原審卷無誤，則依前開民事訴訟法之規定，再審
    原告自不得再執此提起本件再審之訴，其據此主張原確定判
    決適用法規顯有錯誤，尚屬無據。
五、綜上所述，本件再審原告提起再審之訴，其訴顯無再審理由
    ，爰不經言詞辯論，逕予判決駁回之。
據上論結，本件再審之訴為無理由，依民事訴訟法第502 條第2
項、第78條、第85條第1 項，判決如主文。
中　　華　　民　　國　　94　　年　　4 　　月　　8 　　日
                    臺灣高雄地方法院民事第一庭
                          審判長法　官  甯　馨
                                法  官  林韋岑
                          　    法  官  劉傑民
上正本係照原本作成。
本判決不得上訴。
中　　華　　民　　國　　94　　年　　4 　　月　　8 　　日
                                書記官  歐文政
